最高法院民事判決　　　　　　　　　　111年度台上字第582號
上　訴　人　旭能醫藥生技股份有限公司


法定代理人　張鳴錚
訴訟代理人　蔣大中律師
被 上訴 人　裕捷股份有限公司

法定代理人　滕秀華
訴訟代理人　張啓祥律師
上列當事人間請求確認買賣契約存在等事件，上訴人對於中華民
國110年9月29日臺灣高等法院第二審判決（110年度上字第717號
），提起上訴，本院判決如下：
    主  文
上訴駁回。
第三審訴訟費用由上訴人負擔。
    理  由
本件被上訴人主張：伊改制前之裕捷有限公司與上訴人於民國
  107年6月15日就品名Trientine 300mg tablet之藥物（下稱系
  爭藥品）簽訂經銷合約書（下稱系爭合約），約定有效期限為
  5年，伊於同年11月8日變更登記為股份有限公司，上訴人於10
  8年7月31日出具授權書，授權伊自107年8月8日起至112年8月7
  日止，負責台灣地區各級醫療院所就藥品MetaCu Capsules 30
  0mg（即學名藥Trientine之商品名稱）之進藥、招標、推廣等
  事宜（下稱系爭藥品經銷事宜）。兩造於109年2月間就佣金核
  算產生爭執，上訴人於同年4月15日依系爭合約第12條第3項第
  1款約定，發函要求伊於10日內給付積欠貨款新臺幣455萬2598
  元（下稱系爭貨款，該函下稱109年4月15日函），伊翌日收受
  後，於同年月25日開立同系爭貨款金額之支票2 紙（下合稱系
  爭支票），並於同年月28日將系爭支票及同額發票送達上訴人
  收受，系爭支票於同年5月4日兌現，詎上訴人仍於同年4 月28
  日以伊未給付系爭貨款，發函終止系爭合約（下稱109年4月28
  日函），經伊翌日收受，惟伊於上訴人終止該合約通知前，已
  交付上訴人系爭支票，並無違約情事，109年4月28日函不生終
  止系爭合約效力等情，求為確認兩造間系爭合約關係存在之判
  決。
上訴人則以：系爭合約為伊與裕捷有限公司所簽訂，裕捷有限
  公司嗣變更為股份有限公司已影響系爭合約之履行。又被上訴
  人有短付貨款情事，伊依系爭合約第12條第3項第1款約定，以
  109年4月15日函通知被上訴人應於10日內給付，該函於同年月
  16日送達被上訴人，被上訴人於同年月26日期限屆滿仍未給付
  ，系爭合約於同年月27日終止；縱以109年4月28日函通知方生
  終止效力，該函於翌日送達被上訴人時，已生終止系爭合約效
  果。系爭支票於109年4月28日始交付伊，被上訴人未能於 109
  年4 月15日函催告之10日內即同年月26日前除去違約情事，且
  至同年5月4日始兌現票款，無法撤銷伊已取得之終止權及其違
  約狀態等語，資為抗辯。
原審斟酌全辯論意旨及調查證據之結果，以：
㈠裕捷有限公司於107年6月15日與上訴人簽訂系爭合約，同年11
  月8日變更登記為股份有限公司（即被上訴人）；上訴人於108
  年7月31日授權被上訴人自107年8月8日到112年8月7 日負責系
  爭藥品經銷事宜，其復因貨款爭議，再以109年4月15日函被上
  訴人於10日內給付系爭貨款，被上訴人收受後，於同年月25日
  開立、28日交付系爭支票予上訴人，同年5月4日兌現。而上訴
  人終止契約之意思表示函於同年4 月29日到達等情，為兩造所
  不爭。
㈡裕捷有限公司改制為股份有限公司不影響系爭合約之存續及效
  力。又依系爭合約第12條第3項第1款約定，兩造一方倘有違約
  情事，他方需先以書面催告於10日內除去違約未果後，再以書
  面通知終止契約。則被上訴人經109年4月15日函知給付系爭貨
  款，雖未於收受後之10日期限於同年月26日屆滿前給付，惟該
  函文並無被上訴人逾期未付即生契約終止效果之記載，依系爭
  合約約定，上訴人仍須以書面通知被上訴人終止系爭合約，故
  系爭合約未於10日期限屆滿翌日即同年月27日生終止效力。
㈢上訴人109年4月28日終止契約之意思表示函於同年月29日到達
  前，被上訴人已於同年月28日交付系爭支票予上訴人，縱上訴
  人於該函有終止契約之聲明，亦不生終止之效力。兩造交易習
  慣向以開立支票方式給付貨款，上訴人既同意受領系爭支票，
  斯時該支票發票日已屆至，上訴人隨時可行使票據權利，則系
  爭貨款，於上訴人同意受領該支票時，已生清償效果，不因上
  訴人係於同年5月4日兌現票款而受影響。
㈣綜上，被上訴人請求確認兩造間系爭合約關係存在，為有理由
  ，應予准許，為其心證之所由得，並說明上訴人其餘抗辯及聲
  明證據為不足取及無須再予審酌之理由，因而維持第一審所為
  上訴人敗訴之判決，駁回其上訴。
本院之判斷：
  原審本其認事、採證之職權行使，綜合相關事證，認定系爭合
  約關係存在於上訴人與公司改制後之被上訴人間，被上訴人已
  於上訴人終止系爭合約聲明到達前，依兩造交易習慣開立支票
  清償系爭貨款，依系爭合約約定，上訴人所為終止契約之聲明
  不生效力，被上訴人請求確認兩造間就系爭合約關係存在，應
  屬有據，而本此見解為上訴人不利之判決，經核於法並無違誤
  。又原審係依系爭合約第12條第3項第1款約定，認定系爭合約
  關係仍存在於兩造間，與民法第549條第1項規定之適用無涉；
  至原審援引本院2 則判例，縱與本件事實有異，亦不影響判決
  之結果。上訴論旨，猶就原審採證、認事之職權行使暨其他與
  判決基礎無涉之理由，指摘原判決不當，聲明廢棄，非有理由
  。末查，本件所涉法律見解未具有原則上重要性，爰不經言詞
  辯論，附此敘明。
據上論結，本件上訴為無理由。依民事訴訟法第481條、第449
  條第1項、第78條，判決如主文。
中    華    民    國   111    年    5     月    11    日
                      最高法院民事第六庭
                          審判長法官  魏  大  喨  
                                法官  李  寶  堂  
                                法官  李  文  賢  
                                法官  高  榮  宏  
                                法官  林  玉  珮  
本件正本證明與原本無異
                                      書  記  官
中    華    民    國   111    年    5     月    17    日